【裁判字號】    98,易,2674
【裁判日期】    981215
【裁判案由】    恐嚇取財
【裁判全文】
臺灣板橋地方法院刑事判決              98年度易字第2674號
公  訴  人  臺灣板橋地方法院檢察署檢察官
被      告  甲○○
上列被告因恐嚇取財案件，經檢察官提起公訴（98年度偵字第23
031 號），被告於準備程序中就被訴事實為有罪之陳述，經本院
合議庭裁定由受命法官獨任進行簡式審判程序，並判決如下：
    主      文
甲○○幫助犯恐嚇取財罪，累犯，處有期徒刑肆月，如易科罰金
，以新臺幣壹仟元折算壹日。
    事      實
一、甲○○前於民國94年間，因竊盜案件，經本院以94年度易字
    第879 號判處有期徒刑1 年，復經臺灣高等法院以95年度上
    易字第184 號駁回上訴確定，入監服刑後，於96年4 月21日
    縮刑期滿，翌日因縮短刑期執畢出監。詎仍不知悔改，已預
    見金融機構帳戶係個人理財之重要工具，為個人財產、信用
    之重要表徵，如交付他人使用，有供作財產犯罪用途之可能
    ，對於其提供帳戶雖無引發他人萌生犯罪之確信，但仍以縱
    前開取得其所提供之帳戶之人利用其所提供之帳戶持以恐嚇
    取財，亦不違背其本意之不確定幫助犯意，於98年3 月24日
    某時，在址設臺北縣新莊市○○路某網咖店前，將其不知情
    之友人張嘉雲所持有，由張嘉雲之妹賴虹秀向聯邦商業銀行
    忠孝分行（下稱聯邦銀行）申請之帳號000000000000號帳戶
    之存摺、提款卡及密碼等物，以每匯入一筆款項至該帳戶可
    得新臺幣（下同）500 元之代價，交付某真實姓名年籍不詳
    之周姓成年男子，以供該男子所屬擄鴿勒贖集團使用作為恐
    嚇取財之人頭帳戶。嗣該集團成員即意圖為自己不法之所有
    ，於不詳時間，在不詳地點架設捕鴿網，攔截乙○○所有適
    飛經該處之賽鴿1 隻而竊取之，得逞後循賽鴿腳環所示乙○
    ○之行動電話號碼，於同年月26日（起訴書誤載為27日）下
    午1 時許，電聯乙○○向伊恫稱：鴿子在其手上，倘要贖回
    鴿子，就將贖款匯入指定帳戶內，否則賽鴿將無法取回等語
    ，以此加害財產之言語而為惡害通知之方式，致鴿主乙○○
    心生畏怖，而依指示於翌日上午9 時許匯款2,503 元（起訴
    書誤載為2,500 元）至賴虹秀前開帳戶內。嗣經乙○○報警
    處理，始循線查獲上情。
二、案經彰化縣警察局溪湖分局轉由臺北市政府警察局大安分局
    移請臺灣臺北地方法院檢察署檢察官呈請臺灣高等法院檢察
    署檢察長令轉臺灣板橋地方法院檢察署檢察官偵查起訴。
    理      由
一、本案被告甲○○所犯係死刑、無期徒刑、最輕本刑為3 年以
    上有期徒刑或高等法院管轄第一審案件以外之罪，其於準備
    程序中就被訴事實為有罪之陳述，經受命法官告知簡式審判
    程序之旨，並聽取其與公訴人之意見後，本院認無不得或不
    宜改依簡式審判程序進行之情事，依刑事訴訟法第273 條之
    1 第1 項、第284 條之1 規定，裁定本案由受命法官獨任進
    行簡式審判程序，合先敘明。
二、上揭犯罪事實，業據被告於本院審理時坦承不諱，核與證人
    賴虹秀、藍欽義、證人即被害人乙○○於警詢時、證人許瑋
    達於偵訊時、證人張嘉雲於警詢及偵訊時證述之情節相符，
    並有彰化縣埔心鄉農會匯款回條、聯邦銀行活期儲蓄存款存
    摺及交易明細影本、萬用金融卡影本各1 紙、聯邦商業銀行
    （98）聯忠孝字第0119號函暨存摺存款明細表1 份在卷可證
    。足徵被告任意性之自白與事實相符，應堪採信。本案事證
    已臻明確，被告犯行堪以認定，應依法論科。
三、按刑法上之幫助犯，係對於犯罪與正犯有共同之認識，而以
    幫助之意思，對於正犯資以助力，而未參與實施犯罪之行為
    者而言（最高法院75年度臺上字第1509號、84年度臺上字第
    5998號、88年度臺上字第1270號判決參照）。是以，如未參
    與實施犯罪構成要件之行為，且係出於幫助之意思提供助力
    ，即屬幫助犯，而非共同正犯。本案被告單純提供金融機構
    帳戶之存摺、提款卡及密碼之行為，並不能與向被害人實行
    恐嚇取財之行為等同視之，且亦無證據證明被告有何參與恐
    嚇取財犯行之構成要件行為，是被告以提供上開帳戶之存摺
    、提款卡及密碼之行為，對於該真實姓名年籍不詳之周姓成
    年男子遂行恐嚇取財犯行資以助力，參照前述說明，自應論
    以幫助犯，而非共同正犯。是核被告所為，係犯刑法第30條
    第1 項、第346 條第1 項之幫助恐嚇取財罪。另被告前於94
    年間，因竊盜案件，經本院以94年度易字第879 號判處有期
    徒刑1 年，復經臺灣高等法院以95年度上易字第184 號駁回
    上訴確定，入監服刑後，於96年4 月21日縮刑期滿，翌日因
    縮短刑期執畢出監等情，有臺灣高等法院被告前案紀錄表1
    份附卷可稽。其於受有期徒刑之執行完畢，5 年以內故意再
    犯本案有期徒刑以上之罪，為累犯，應依刑法第47條第1 項
    之規定加重其刑。又被告係基於幫助之犯意而為非屬恐嚇取
    財犯行之構成要件行為，為幫助犯，爰依刑法第30條第2 項
    之規定，按正犯之刑減輕之，並依法先加後減之。爰審酌被
    告貪圖小利而提供帳戶供他人使用，助長他人犯罪，增加政
    府查緝犯罪及被害人尋求救濟之困難，且危害社會正常交易
    安全，本應嚴懲；惟念其犯後坦承犯行，態度良好，並斟酌
    其犯罪之動機、手段、目的等一切情狀，量處如主文所示之
    刑，並諭知易科罰金之折算標準，以示懲儆。
據上論斷，應依刑事訴訟法第273 條之1 第1 項、第299 條第1
項前段，刑法第30條第1 項前段、第2 項、第346 條第1 項、第
41條第1 項前段、第47條第1 項，刑法施行法第1 條之1 第1 項
、第2 項前段，判決如主文。
本案經檢察官姜麗君到庭執行職務。
中    華    民    國    98    年    12    月    15    日
                  刑事第五庭    法  官  謝梨敏
以上正本證明與原本無異
如不服本判決應於送達後10日內向本院提出上訴狀
                                書記官  翁子婷
中    華    民    國    98    年    12    月    17    日
附錄本案論罪科刑法條全文：
中華民國刑法第346條
意圖為自己或第三人不法之所有，以恐嚇使人將本人或第三人之
物交付者，處6 月以上5 年以下有期徒刑，得併科1 千元以下罰
金。
以前項方法得財產上不法之利益，或使第三人得之者，亦同。
前二項之未遂犯罰之。


司法院資訊處製作；財團法人民間司法改革基金會備份。
